【裁判字號】    89,易,2600
【裁判日期】    891127
【裁判案由】    詐欺等
【裁判全文】
臺灣高雄地方法院刑事判決                        八十九年度易字第二六號
    公訴人  臺灣高雄地方法院檢察署檢察官
    被  告  戊○○
右列被告因詐欺等案件，經檢察官提起公訴（八十八年度偵緝字第二０五三號），本
院判決如左：
    主  文
戊○○共同意圖為自己不法之所有，以詐術使人將本人之物交付，處有期徒刑伍月。
    事  實
一、戊○○於民國八十八年八月中旬與甲○○（另案審理中）共同向設在臺南市○○○路○段三二三號侯氏汽車商業股份有限公司（下稱「侯氏汽車公司」），購買
    車牌號碼Ｅ四─六九八五號自用小客車，並於同年月十八日以戊○○名義向高雄
    市監理處辦妥過戶登記後，竟另與不詳年籍之成年男子「白景永」共同意圖為自
    己不法之所有，於同年月二十日，推由甲○○、戊○○駕駛前開自用小客車，至
    高雄市○○○路六三四號「三菱當舖」，由戊○○單獨進入三菱當舖，向負責人
    乙○○出示其任職白宮國際貿易有限公司（下稱「白宮公司」）副總經理之名片
  ，佯稱欲以新臺幣（下同）二十五萬元典當該車，致使乙○○陷於錯誤，於戊○○填具當單、借款借據、委託買賣切結書、及簽發面額二十五萬元之本票一紙，
    並將國民身份證、汽車行車執照、汽車新領牌照登記書交由其保管後，將前開款
    項如數交付戊○○，戊○○則以急需用車為由，於另書立借車切結書予乙○○後
    ，將該車借出，而詐得前開款項。嗣戊○○、甲○○及「白景永」三人於詐得前
    開款項後，隨即於同年月二十四日向高雄市監理處申請補發汽車行車執照及汽車
    新領牌照登記書，並將前開自用小客車以買賣為由過戶登記予不知情之丁○○，
    再於同年月三十日以買賣為由再過戶登記回甲○○名下，迨乙○○發現情形有異
    ，經向高雄市監理處查詢，發覺該車已輾轉登記在甲○○名下，始知受騙。
二、案經乙○○訴由臺灣高雄地方法院檢察署檢察官偵查起訴。
    理  由
一、訊據被告戊○○固不否認與另案共同被告甲○○共同購得車牌號碼Ｅ四─六九八
    五號自用小客車，並由其出面將之以二十五萬元典當予告訴人乙○○，於填寫相
    關文件、簽發本票後，再以急需用車為由將該車借出，及不認識丁○○等情，惟
    矢口否認有何詐欺取財犯行，辯稱：前開自用小客車是甲○○要求以其名義購買
    ，也是甲○○要伊出面典當，當時雖當得二十五萬元，惟乙○○有預扣三萬元利
    息，剩下的款項二十二萬元，則全部交給甲○○，之後甲○○將該車開走，並有
    說還要繳三期利息，至於甲○○將之過戶予丁○○再過戶給他自己一節，伊是被
    甲○○騙，完全不知情云云。經查：本件被告如何共同以典當前開自用小客車為
    由，向告訴人詐得二十五萬元等情，業據告訴人迭於偵查及本院審理時指訴詳盡
    ，並有被告之國民身分證影本、任職白宮公司副總經理之名片影本、車牌號碼Ｅ
    四─六九八五號自用小客車之汽車行車執照影本及汽車新領牌照登記書影本各一
    紙，被告親自填寫之當單影本、借款借據影本、委託買賣切結書影本、借車切結
    書影本各一紙、被告簽發之面額二十五萬元本票影本一紙附卷可稽，而前開自用
    小客車確係被告與另案共同被告甲○○共同向侯氏汽車公司購買，亦經證人即侯
    氏汽車公司業務代表己○○到庭結證屬實，又前開自用小客車由被告向告訴人借
    出後，另由另案共同被告甲○○將之過戶予丁○○再過戶給回甲○○自己等節，
    除經證人丁○○迭於警訊、偵查及本院行調查證據程序時到庭證稱：我認識甲○○，但並沒有買這部車，也不認識戊○○，是甲○○拿買賣契約書給我簽，綽號
    「阿宏」的白姓男子則在旁附和說沒關係，簽買賣契約書時，戊○○並不在場等
    語外（見八十八年十月八日警訊筆錄、八十九年一月七日偵查筆錄、本院八十九
    年十月四日訊問筆錄），並有八十八年八月三十日丁○○與另案共同被告甲○○
    簽訂之車牌號碼Ｅ四─六九八五號自用小客車買賣契約書影本一紙及八十八年九
    月十七日高雄市監理處八十八高市監二字第二三一一九號函所附之汽（機）車異
    動登記書申請表及汽（機）車過戶登記書各二紙在卷可資佐證。被告雖以前揭情
    詞置辯，惟其既於偵查及本院審理時，分別自承：甲○○有說要給我一些好處，
    雖開始未言明多少錢，但他事後從我他欠他以前去酒店替我代墊的約三萬元欠款
    扣除；甲○○是利用我當人頭，利用我去買車，然後再去當鋪借錢，將車子騙回
    開走，再將車子轉手，因為他當時說要給我好處我才參與，我知道甲○○去辦理
    汽車行車執照及汽車新領牌照登記書補發，我是掛名白宮公司副總經理，名片是
    「白景永」印給我等語（見八十八年十二月十日偵查筆錄及本院八十九年八月三
    十一日訊問筆錄），且辦理前過戶所需之國民身分證確係被告提供「白景永」，
    印章則由白景永及甲○○去刻的等語，亦經被告供承在卷，加以其另自承根本不
    會開車、典當得款全部交由另案共同被告甲○○帶走，復對告訴人指稱：戊○○
    當天有出示一張名片表示他是位於九如路白宮公司的總經理，我就按名片上的電
    話打電話去照會，確定他是在那邊上班等語，未加以否認，顯見其辯稱被另案共
    同被告甲○○騙，並未參與詐欺犯行云云，並不足採信。至被告雖另辯稱告訴人
    有預扣三萬元利息，實際只有交付二十二萬元，惟此既為告訴人否認，且被告所
    簽發之本票面額為二十五萬元、當單僅載明借款金額為二十五萬元，並未加註預
    扣利息，加以被告曾另辯稱告訴人有預扣利息二萬二千五百元，其前後辯解並不
    相一致，故被告前開辯詞，亦不值採信。本件至此事證已臻明確，被告犯行洵堪
    認定，應依法加以論科。
二、核被告戊○○所為，係犯刑法第三百三十九條第一項之詐欺取財罪。其與另案共
    同被告甲○○及「白景永」間，有犯意聯絡及行為分擔，均應論以共同正犯。爰
    審酌被告之犯罪動機、目的、手段，與生活狀況、品行、智識程度，犯後猶飾詞
    卸責，尚未賠償告訴人所受損害等等一切情節，量處如主文所示之刑，以示懲儆
    。
三、至公訴意旨雖認被告於八十八年八月二十四日以遺失為由，向高雄市監理處申請
    補發汽車行車執照及汽車新領牌照登記書，而認被告另涉犯刑法第二百十四條之
    罪，惟按刑法第二百十四條明知為不實之事項而使公務員登載於職務上所掌公文
    書罪，必行為人已以欺騙之方法使不知情之公務員將不實之事項登載於職務上所
    掌之公文書，始克成立，如果公務員並未或尚未依行為人之欺騙將不實事項予以
    登載，即不能遽以該罪相繩。又汽車行車執照如遺失或毀損時，應由汽車所有人
    申請補發或換發，又汽車牌照登記書如有遺失，應申請補發，道路交通安全規則
    第十三條第二項、第三十四條分別有定有明文，是依前開法律規定，汽車所有人
    得申請補發行車執照或牌照登記書之原因，當僅限於「遺失」或「毀損」而已。
    經查：
  (一)按道路交通安全規則第十三條第二項規定：「汽車行車執照或拖車使用證如遺失
    或損壞時，應由汽車所有人或拖車使用人申請補發或換發。」，同規則第一百四
    十四條第二項規定：「前項各項業務所需各種書、表、證、照格式，由交通部另
    定之。」，另依交通部八十九年四月二十一日交路八十九年字第○○四一一三號
    函修正之「全國公路監理電腦越區異動連線作業要點」作業項目第十三、自用小
    型汽車補行車執照應備證件為：(一)國民身分證正本或有效之汽車駕駛執照正本(二)
    印章(三)強制汽車責任保險保險證(四)原領之汽車新領牌照登記書車主聯。依上開規
    定，車輛所有人遺失行車執照申請補發，應填具汽（機）車異動登記書申請補發
    及備妥應備證件，公路監理機關即予受理申請補發行車執照，另現行法令並未規
    定需將申請補發之原因登載於電腦或登記書上，有臺灣高雄地方法院另案函詢高
    雄市監理處所回覆之八十九年十月十九日八十九高市監二字第二一一五○號函可
    參；而依道路交通安全規則第三十四條之規定，汽車所有人固僅有牌照登記書「
    遺失」或「毀損」之情形下始得申請補發，惟掌理上開業務之監理單位在實際行
    政作業處理上，僅要求汽車所有人於監理單位所印製規格化之汽（機）車各項異
    動登記書（一式二份）上填寫車號、車主名稱及用印，並於補發牌照登記書之申
    請項目空白欄位勾選，無需註明申請補發事由，亦不會在電腦上輸入申請補發之
    原因等節，亦經證人即臺北市監理處辦理牌照綜合業務之人員許僅宜於另案證述
    明確，有臺灣臺北地方法院八十九年度易字第二０八號判決可資參酌。
  (二)本件前開車牌號碼Ｅ四─六九八五號自用小客車申請補發汽車行車執照及牌照登
    記書，而由代辦人陳雅惠（現改名丙○○）所填具之汽（機）車各項異動登記書
    ，僅由代辦人於其中申請項目3.補行照4.補登記書部分打勾，並未為任何申請補
    發原因之記載，足見申請補發汽車行車執照及牌照登記書，並不需將其申請補發
    原因登載於汽（機）車各項異動登記書上，再佐以前開高雄市監理處之函覆說明
    及臺灣臺北地方法院八十九年度易字第二０八號判決，公路監理機關亦無將申請
    補發行車執照及牌照登記書之原因登載於任何文書或電腦行為，雖前開汽（機）
    車各項異動登記書備註3.部分列印有行照如遺失或損壞時，應由汽車所有人申請
    補發或換發，然此乃基於道路交通安全規則第十三條第二項規定得申請補發或換
    發行車執照之情形，至汽車所有人申請補發行車執照及牌照登記書，究係基於何
    等原因，係遺失或損壞，並無法由汽（機）車各項異動登記書上看出端倪，申請
    人亦未對其究係遺失或損壞行車執照及牌照登記書對公路監理機關有所聲明，自
    難僅以汽（機）車各項異動登機書備註3.列印有「行照如遺失或損壞時，應由汽
    車所有人申請補發或換發」等字樣，即認申請人已載明其申請補發汽車行車執照
    之原因於汽（機）車各項異動登記書上。
  (三)綜上所述，於申請補發行車執照及牌照登記書時，申請人並既不需於汽（機）車
    各項異動登記書登載申請補發之原因，公路監理機關亦無須將申請補發之原因登
    載於任何文書上，已如前述，故在申請補發此點並非不實之情形下，自難謂有何
    使公務員登載不實之行為可言。因而，被告此部分所為即與刑法第二百十四條之
    犯罪構成要件有間，茲因公訴意旨認被告此部分犯行與前揭論罪刑科之詐欺取財
    罪間，有牽連犯之裁判上一罪關係，爰不另為無罪之諭知，附此敘明。
據上論斷，應依刑事訴訟法第二百九十九條第一項前段，刑法第二十八條、第三百三
十九條第一項，罰金罰鍰提高標準條例第一條前段，判決如主文。
本案經檢察官朱秋菊到庭執行職務。
中      華      民      國    八十九    年     十一     月    二十七    日
                                  臺灣高雄地方法院刑事第七庭
                                      法  官    劉傑民
右正本證明與原本無異。
如不服本判決，應於判決送達後十日內，向本院提出上訴狀。
                                書記官    林豐富
中    華    民    國      八十九      年      十一      月      三十   日
附錄本案論罪法條：
刑法第三百三十九條第一項
意圖為自己或第三人不法之所有，以詐術使人將本人或第三人之物交付者，處五年以
下有期徒刑、拘役或科或併科一千元以下罰金。


司法院資訊處製作；財團法人民間司法改革基金會備份。
